臺灣宜蘭地方法院刑事判決　　　　　　　 93年度易字第428號
　　公　訴　人　臺灣宜蘭地方法院檢察署檢察官
　　被　　　告　甲○○
上列被告因竊盜案件，經檢察官提起公訴（九十三年度偵字第二
七一七號），本院判決如左：
    主  文
甲○○竊盜，處拘役伍拾日，如易科罰金，以佰元折算壹日。
    事  實
一、甲○○於民國九十三年八月十三日十四時許，至址設宜蘭縣
    宜蘭市○○路○段二九五號傳訊通信店內選購行動電話，經
    店員乙○○提供多款行動電話任其參考挑選後，看中市價約
    新臺幣（下同）一萬五千八百元之國際牌Ｘ三００型行動電
    話一具，且雖認價格過高而有所遲疑，但仍於考慮期間將該
    支行動電話拿握手中；至同日十六時三十分許，甲○○見乙
    ○○蹲身拿取另款行動電話之隙，竟基於為自己不法所有之
    意圖而將其持握手中之國際牌Ｘ三００型行動電話置入隨身
    皮包內而竊取之，並於得手後另外選購價值一千五百元之行
    動電話一支後離去。嗣經乙○○察覺甲○○始終持握之該支
    國際牌Ｘ三００型行動電話未在櫃檯上，旋即調看店內錄影
    帶後，確認該段期間內僅甲○○一人接觸該支行動電話便報
    警處理，嗣經警於翌日（即同年月十四日）十四時許，在甲
    ○○位於宜蘭縣礁溪鄉○○村○○路四十巷二十號住處當場
    查獲。
二、案經宜蘭縣警察局宜蘭分局報告臺灣宜蘭地方法院檢察署檢
    察官偵查起訴。
    理  由
一、訊據被告甲○○固坦承確於九十三年八月十四日十四時許，
    至址設宜蘭縣宜蘭市○○路○段二九五號之傳訊通信店內向
    店員乙○○購買行動電話，及於翌日警方至其住處詢查時，
    在其隨身皮包內發現該支失竊之國際牌Ｘ三００型行動電話
    等情不諱，惟矢口否認有何竊盜之犯行，辯稱：其並非刻意
    帶走店內該支行動電話，而係前一日在該店購買之行動電話
    發生問題，方於事發當日前往店內換購行動電話，並留下身
    分證件辦理門號續約事宜；且其因罹患精神疾病持續在羅東
    博愛醫院精神科就診，故係在不知情之情況下，一時不察始
    誤將支國際牌Ｘ三００型置入皮包帶回家中，並無竊盜之意
    圖；若其確有行竊行為，依其所留之
    等語。然查：
  (一)被告甲○○之精神狀態，經財團法人羅許基金會羅東博愛醫
    院實施精神鑑定後，認被告長期患有重鬱症，曾有自殺意圖
    ，情緒起伏較大，生活作息較不穩定，易影響其注意力之集
    中及高級抽象認知功能之執行，其精神狀態應屬精神耗弱程
    度；但對一般社會規範之理解與遵行應無障礙，其此部分之
    精神狀態應屬正常，僅因病情起伏影響其注意力，亦較發生
    各種過失或疏忽，如遺失物品等情，業據該院於九十四年一
    月七日以（九十四）羅博醫字第０一００五九號函覆本院明
    確。從而，依被告對於一般社會規範之理解與遵行部分，精
    神狀態並無障礙而屬正常之鑑定結果，參佐證人即傳訊通信
    店店員乙○○於本院審理時到庭結證：其可確定當日甲○○
    均可理解其所介紹之各款行動電話及功能，精神狀態正常，
    並無異狀，事後辦理門號續約過程亦係甲○○一人辦理等語
    ，即徵被告甲○○於九十二年八月十三日在傳訊通信行選購
    行動電話與辦理門號續約之期間內，其對於一般事務及社會
    規範之之認知與理解能力皆無障礙，精神狀態正常無異甚明
    。被告空言辯稱其係因精神狀態有所瑕疵始誤將該支行動電
    話置入皮包等語，並無可採。
  (二)綜觀證人乙○○針對本件事發整體過程到庭結證：甲○○於
    九十二年八月十三日至店內選購行動電話時，係由其接洽介
    紹，第一支介紹之行動電話即該支國際牌Ｘ三００型行動電
    話，甲○○雖嫌價格過高，但似乎十分喜歡便一直拿握手中
    ，且在其另外介紹多款行動電話時，仍持續拿握該支國際牌
    Ｘ三００型行動電話，迄至其蹲下身拿取他款行動電話向甲
    ○○介紹後，經甲○○決定購買時，便發覺該支國際牌Ｘ三
    ００型行動電話不知去向；因該段期間其負責之櫃檯僅甲○
    ○一人，便詢問甲○○是否看見該支國際牌Ｘ三００型行動
    電話，但甲○○答稱未見到且有事欲離去，其在無證據之情
    況下無法要求搜查甲○○，遂任甲○○離去；但經其調看店
    內錄影帶，即確定該段期間內僅甲○○一人接觸該支國際牌
    Ｘ三００型行動電話便報警處理。報警前其仍去電欲聯繫甲
    ○○將行動電話還回即可，但甲○○之行動電話接通後無人
    接聽等語，顯足認定被告甲○○係在證人乙○○蹲身取物視
    線離開被告之空檔，乘機將本已持握手中之國際牌Ｘ三００
    型行動電話置入隨身皮包內甚明。況證人乙○○在找尋不著
    該支行動電話後，旋即詢問被告甲○○，若被告確有如其所
    辯：其注意力常有不足，或因恐手中所持之物遺失，始將手
    持之物收入皮包之情，衡情本當立即察看隨身皮包俾以確認
    究否因誤失而拿取店內行動電話，而非毫未檢查確認即逕予
    否認之理。準此更徵被告此部分所執辯解猶屬無據，要無可
    採。
  (三)綜上各情，均見被告甲○○所辯各語皆屬無據。此外，復有
    贓物認領保管收據、行動電話門號同意書與富邦銀行信用卡
    消費明細及帳單各一份存卷可佐，是本件事證已臻明確，被
    告犯行洵堪認定，應予依法論科。
二、核被告甲○○意圖為自己不法之所有而竊取他人之動產之所
    為，係犯刑法第三百二十條第一項之竊盜罪。審酌被告利用
    選購行動電話之隙，乘店員不注意之際行竊高價行動電話，
    犯後更以己身精神狀態存有瑕疵圖卸罪責，情節匪淺，惟念
    其素行良好，並綜參其犯罪動機、目的、手段、及造成被害
    人損害情度等一切情狀，爰酌情量處主文所示之刑，並諭知
    易科罰金之折算標準，以示警懲。
據上論斷，應依刑事訴訟法第二百九十九條第一項前段，刑法第
三百二十條第一項、第四十一條第一項，罰金罰鍰提高標準條例
第一條前段、第二條，判決如主文。
本案經檢察官賴慶祥到庭執行職務
中　　華　　民　　國　　94　　年　　3 　　月　　29　　日
                  臺灣宜蘭地方法院刑事第三庭
                      審判長法  官  黃  永  勝
                            法  官  林  楨  森
                            法  官  陳  嘉  年
以上正本證明與原本無異。
如不服本判決，應於判決送達後10日內，向本院提出上訴狀（應
附繕本）。
                            書記官　詹  玉  惠
中　　華　　民　　國　　94　　年　　3 　　月　　31　　日
附錄本案論罪科刑法條全文
刑法第三百二十條第一項
意圖為自己或第三人不法之所有，而竊取他人之動產者，為竊盜
罪，處五年以下有期徒刑、拘役或五百元以下罰金。
